【裁判字號】    98,訴,1128
【裁判日期】    980731
【裁判案由】    清償借款
【裁判全文】
臺灣高雄地方法院民事判決              98年度訴字第1128號
原      告  台灣土地銀行股份有限公司
法定代理人  己○○
訴訟代理人  戊○○
            丙○○
被      告  乙○○
            甲○○
共      同
法定代理人  丁○○
上列當事人間清償借款事件，本院於民國98年7月29日言詞辯論
終結，判決如下：
    主  文
被告於繼承被繼承人洪琮昱（身分證統一編號：Ｚ 000000
000號）遺產範圍內，應連帶給付原告新台幣陸拾陸萬貳仟貳
佰柒拾陸元，及自民國九十八年二月十七日起至清償日止，按年
息百分之七點七零五計算之利息，暨自民國九十八年二月十七日
起至清償日止，按年息百分之一點五四一計算之違約金。
訴訟費用新台幣柒仟貳佰柒拾元由被告於繼承被繼承人洪琮昱（
身分證統一編號：Ｚ 000000000號）遺產範圍內連帶負
擔。
    事實及理由
一、原告起訴主張：訴外人洪麗貞前邀訴外人洪琮昱為連帶債務
    人，於民國87年8 月3 日向原告借款新台幣（下同）192 萬
    元，借款期限自87年8 月3 日起至107 年8 月3 日止，分24
    0 期，每期1 個月，按月平均攤還本息，利息按原告基本放
    款利率加年息百分之0.425 機動計算。如未按期清償，即喪
    失期限利益，全部債務視為到期。詎洪琮昱及洪麗貞均未依
    約清償，經原告本院民事執行處聲請拍賣抵押物強制執行後
    ，尚有計算至98年2 月16日（利率百分之7.705） 尚有本金
    662,276 元未獲清償。洪琮昱已於94年1 月31日死亡，被告
    均為洪琮昱之繼承人，均並未拋棄繼承，為此依消費借貸及
    繼承之法律關係提起本件訴訟等語，並聲明如主文第一項所
    示。
二、被告則以：被告於洪琮昱死亡時，均為限制行為能力人，雖
    未拋棄繼承，惟洪琮昱死亡時，被告並未繼承任何遺產，無
    法負擔原告之請求等語為辯，並聲明：原告之訴駁回。
三、按稱消費借貸者，謂當事人一方移轉金錢或其他代替物之所
    有權於他方，而約定他方以種類、品質、數量相同之物返還
    之契約；借用人應於約定期限內，返還與借用物種類、品質
    、數量相同之物；遲延之債務，以支付金錢為標的者，債權
    人得請求依法定利率計算之遲延利息。但約定利率較高者，
    仍從其約定利率；當事人得約定債務人於債務不履行時，應
    支付違約金，民法第474 條第1 項、第478 條前段、第233
    條第1 項及第250 條第1 項分別定有明文。末按，數人負同
    一債務，明示對於債權人各負全部給付之責任者，為連帶債
    務，民法第272條第1項亦有明文。
四、經查：
  (一)本件原告主張上述消費借貸、未獲清償之金額等事實，業據
    其提出借據、本院民事執行處強制執行金額計算書分配表等
    資料為證。被告對此部分事實，並不爭執，應堪信為真實。
  (二)按繼承人自繼承開始時，除本法另有規定外，承受被繼承人
    財產上之一切權利、義務。但權利、義務專屬於被繼承人本
    身者，不在此限。繼承人對於被繼承人之債務，負連帶責任
    。繼承人為無行為能力人或限制行為能力人對於被繼承人之
    債務，以所得遺產為限，負清償責任，民法第1148條第1 項
    、第1153條第1 、2 項定有明文。而繼承在民法繼承編96年
    12月14日修正施行前開始，繼承人於繼承開始時為無行為能
    力人或限制行為能力人，未能於修正施行前之法定期間為限
    定或拋棄繼承，由其繼續履行繼承債務顯失公平者，於修正
    施行後，得以所得遺產為限，負清償責任，97年1 月2 日修
    正公布之民法繼承編施行法第1 條之1 第2 項亦著有規定。
    查洪琮昱係於94年1 月31日死亡，有戶籍謄本在卷可稽，被
    告為洪琮昱之繼承人，於洪琮昱死亡後，均未聲明限定繼承
    或拋棄繼承，已經被告自陳在卷，並有本院96年7 月18 日
    雄院隆家志字第35288 號函附卷可佐（本院卷第13頁）。被
    告乙○○、甲○○分別係於83年5 月29日、86年5 月16日出
    生，有戶籍謄本存卷可查（本院卷第10、11頁）。被告於開
    始繼承洪琮昱時，分別僅年滿10歲、7 歲，均為限制行為能
    力人，由被告繼續履行洪琮昱之借款債務顯失公平。依前述
    規定，被告就洪琮昱之借款債務，僅於其繼承洪琮昱遺產範
    圍內，負連帶清償責任。
五、綜上所述，原告依據消費借貸、繼承之法律關係，請求被告
    於繼承洪琮昱遺產範圍內連帶給付原告如主文第一項所示，
    為有理由，應予准許。
六、本件原告請求全部勝訴，訴訟費用7,270 元，應由被告於繼
    承洪琮昱遺產範圍內連帶負擔。
七、據上論結，本件原告之訴為有理由，依民事訴訟法第78條、
    第85條第2 項，判決如主文。
中    華    民    國    98    年    7     月    31    日
                  民事第三庭    法  官  陳宛榆
正本係照原本作成。
如不服本判決，應於送達後20日內，向本院提出上訴狀並表明上
訴理由，如於本判決送達前提起上訴者，應於判決送達後10日內
補提上訴理由書（須附繕本）。
中    華    民    國    98    年    7     月    31    日
                                書記官  曹德英


司法院資訊處製作；財團法人民間司法改革基金會備份。
